臺灣高等法院刑事判決　　　　　　　　96年度上易字第1976號
上　訴　人　臺灣板橋地方法院檢察署檢察官
被　　　告　甲○○
上列上訴人因被告毀損案件，不服臺灣板橋地方法院96年度易字
第66 7號，中華民國96年6月8日第一審判決（起訴案號：臺灣板
橋地方法院檢察署94年度偵字第11660號），提起上訴，本院判
決如下：
    主  文
上訴駁回。
    理  由
一、公訴意旨略以：被告甲○○基於毀損之犯意，於93年11月23
    日至同年月25日間之某時，在台北縣三峽鎮添福107之16號
    ，將弘洲針織有限公司（下稱弘洲公司）得標買受之屋頂採
    光罩、電線管敲破，而毀損告訴人弘洲公司之所有物，因認
    被告涉犯刑法第354條之毀損罪嫌云云。
二、按犯罪事實應依證據認定之，無證據不得認定犯罪事實；不
    能證明被告犯罪者，應諭知無罪之判決，刑事訴訟法第154
    條第2 項、第301 條第1 項分別定有明文。所謂證據，須適
    於為被告犯罪事實之證明者，始得為斷罪之資料；如未能發
    現相當證據，或證據不足以證明，自不能以推測或擬制之方
    法，以為裁判之基礎（最高法院29年上字第3105號、40年台
    上字第86號判例參照）。且刑事訴訟上證明之資料，無論其
    為直接或間接證據，均須達於通常一般之人均不致有所懷疑
    ，而得確信其為真實之程度，始得據為有罪之認定，若其關
    於被告是否犯罪之證明未能達此程度，而有合理懷疑之存在
    ，致使無從形成有罪之確信，根據「罪證有疑，利於被告」
    之證據法則，即不得遽為不利被告之認定（最高法院76年台
    上字第4986號判例參照）。又刑法第354 條之毀損罪，須行
    為人基於毀損之故意，而毀棄、損壞他人之物或致令不堪用
    ，始足當之，倘他人之物受損之原因，係出於自然力或行為
    人之過失所致，即與毀損罪之構成要件不符，而不得以該罪
    相繩之。
三、公訴人認被告甲○○涉犯上揭毀損罪嫌，無非以證人即曾經
    到場為弘洲公司處理點交事務者陳俊志之證述、告訴人弘洲
    公司於偵查中提出之現場照片等為其主要論據。訊據被告堅
    決否認有何毀損犯行，辯稱：上開建物之屋頂採光罩，於點
    交前已遭颱風破壞，至於電線管，則係員工於搬遷機具時，
    為將機具之電線拉出而不慎拉壞，均非故意毀損等語。
四、經查：上開建物之屋頂採光罩，於本件點交之前，確有遭受
    颱風破壞；而被告與員工搬遷機具時，因有些電線是連在天
    車棚，為將該電線拉出，因而不慎拉壞電線管等情，此據證
    人即宏展公司之當時員工蔡建基、當地里長李文富結證屬實
    （見原審卷易字卷第41、43頁）。且原審法院民事執行處於
    93年11月22日前往現場執行點交時，被告已有向當時在場為
    弘洲公司處理點交事務之陳俊志表明屋頂採光罩係被颱風打
    壞的，嗣後也有表明電線管是拆機具時拉壞的，則有證人陳
    俊志之證述可憑（見原審易字卷第35頁、簡字卷第27頁），
    故被告前開辯詞，並非全然無據，經核與一般經驗法則亦無
    相違。而證人陳俊志既未目睹採光罩及電線管之損壞經過，
    所為關於上開物品損壞原因之證述，僅屬個人臆測。又證人
    陳俊志於原審訊問時先係證稱：上開建物之屋頂是鐵皮材質
    ，採光部分用塑膠（即指採光罩），數量約有20、30片，都
    沒有破損（見原審簡字卷第25頁），嗣於原審審理時改稱：
    我第一次去點交時，前面有破1、2個採光罩，但後面都是完
    整的云云（見原審易字卷第35頁），其前後證述相歧，當時
    究有無仔細觀察上開建物屋頂採光罩之實際狀況，洵有疑義
    ，自不能僅憑其證述，遽然入人於罪。再觀諸告訴人於偵查
    中提出之採光罩、電線管於點交後之損壞情形照片（見偵卷
    第21至25頁），至多僅能證明該等採光罩、電線管有損壞之
    事實而已，惟損壞原因究係出於颱風之自然力因素、被告之
    過失行為，抑或被告故意肇致，顯無從判斷，不足採為不利
    於被告之認定依據。此外，公訴人未能提出其他證據，證明
    被告確有上揭毀損犯行。是依公訴人所提全部證據，猶不足
    為被告犯毀損罪之證明，仍有合理懷疑之存在，依「罪證有
    疑，利於被告」之證據法則，此部分自不能以推測或擬制之
    方法，為被告有罪之認定。
五、綜上所述，依調查所得之證據，不足以證明被告甲○○有公
    訴人所指之上揭毀損犯行。揆諸首開說明，公訴人既不能證
    明被告犯罪，原審為被告無罪之諭知，尚無不合。公訴人上
    訴意旨，仍執陳詞，認被告有毀損犯行，即無理由，其上訴
    應予駁回。
據上論斷，應依刑事訴訟法第368條，判決如主文。
本案經檢察官賴俊雄到庭執行職務。
中　　華　　民　　國　　96　　年　　9 　　月　　19　　日
       　　　　　 刑事第十六庭  審判長法　官  葉騰瑞
                                      法　官　王炳梁
                                      法　官　莊明彰
以上正本證明與原本無異。
不得上訴。
                                      書記官  周素秋
中　　華　　民　　國　　96　　年　　9 　　月　　19　　日
